臺灣高等法院高雄分院刑事判決　　　　　　　　　　九十年度交上訴字第一四號
　　上　訴　人　　台灣高雄地方法檢察署檢察官
　　上　訴　人
　　即　被　告　　乙○○
右上訴人因被告業務過失致死案件，不服臺灣高雄地方法院九十年度交訴字第一六號
中華民國九十年十月二十五日第一審判決（起訴案號：臺灣高雄地方法院檢察署八十
九年度偵字第二七六六九、第二五七八二號），提起上訴，本院判決如左：
      主  文
原判決撤銷。
乙○○從事業務之人，因業務上之過失致人於死，處有期徒刑年陸月。
      事  實
一、乙○○領有職業聯結車駕駛執照，受僱利通通運股份有限公司擔任聯結車司機係
    從事駕駛業務之人，於民國八十九年十月二十七日上午九時五十分許，駕駛因欠
    繳牌照稅已被吊扣牌照之車牌號碼ＫＹ－六九六號（起訴書誤載為ＹＫ－六九六
    號）聯結車，沿高速公路國道一號由北往南方向行駛，途經該國道三三八公里六
    ○○公尺附近，本應注意，大型汽車行駛高速公路應行駛在外側車道，且應與前
    車間保持隨時可以煞停之安全距離，而當時視線良好，柏油路面平直，並無障礙
    或其他不能注意之情事，詎乙○○竟疏未注意，逕行駕駛在內側車道，復因未與
    前車保持隨時可停煞之安全距離，因與其同向前方不詳車牌號碼之一輛自用小客
    車忽然煞車，乙○○因未保持安全距離，發現時即緊急煞車，而因猛然煞車，後
    板台向前推擠，推擠曳引車頭，導致該聯結車失控，滑向外側車道又轉回內側車
    道，車身再猛烈撞及中央分隔島後，由南向車道跨越衝至北向車道，再由上而下
    撞到丁○○所駕駛，由南往北之車牌號碼Ｆ七－三○○五號自小客車後，再追撞
    施有莊所駕駛車牌號ＲＶ－六○○號大貨車（有拖吊桿之特種車）後所拖吊之車
    牌號碼ＶＨ－八九五號大貨車，因而致丁○○受有左耳撕裂傷、左肩擦傷之傷害
    ；坐在丁○○旁邊之女友甲○○受有右膝淤血、左手肘擦傷之傷害；坐在後座右
    後方的丁○○侄子詹堂煌受有頭部外傷、頭皮撕裂傷之傷害；而後座中間及左後
    方之丁○○母親廖彩花及姪子詹堂卉則分別受有腦挫傷併腦出血、頭顱骨骨折、
    顏面骨折，及腦挫傷併出血、頭顱骨折之重創，送醫後廖彩花、詹堂卉二人延至
    同日上午十時五十分不治死亡。
二、案經丁○○、甲○○及詹堂煌、詹堂卉之父親丙○○分別訴由內政部警察署國道
    公路警察局第五警察隊移送及訴由臺灣高雄地方法院檢察署檢察官偵查起訴。
    理  由
一、右揭車禍事實業據上訴人即被告乙○○坦承不諱，惟辯稱：「我承認有過失，但
    事故發生時係因前方有一聯結車自外側車道切入，伊緊急煞車所以導致後板車推
    擠而聯結車失控，後來如何撞到對向車道，伊因已昏迷所以也不知所以。」等語
    。經查，被告確於右揭時、地發生跨越分隔島衝至對向車道接連撞擊丁○○、施
    有莊所駕車輛之車禍等情，除據告訴人指訴明確及証人施有莊在警訊中証述甚詳
    外，並有高雄縣警察局道路交通事故調查報告表二紙及事故現場照片四十四幀附
    卷可資佐證，而被害人丁○○受有左耳撕裂傷、左肩擦傷之傷害；甲○○受有右
    膝淤血、左手肘擦傷之傷害；詹堂煌受有頭部外傷、頭皮撕裂傷之傷害等情，復
    有診斷證明書三紙附卷可佐；且廖彩花、詹堂卉二人確因本件車禍送醫後不治死
    亡，亦經臺灣高雄地方法院檢察署檢察官相驗明確，亦有勘驗筆錄、相驗屍體證
    明書、鑑定驗斷書各一份及照片五幀在卷足憑。參以，被告在本件車禍甫發生後
    約二小時之警訊初供已明確供明車禍發生當時之狀況係「我當時行駛該肇事地時
    ，行駛在內側車道，前方有部自小客車（車號不詳）忽然緊急煞車，我因為跟車
    太近，發現時也跟著緊急煞車，結果造成車子失控，以致車子衝向北向車道，我
    人也跟著彈出來」，並無供陳係因前方突有一聯結車切入，使其緊急煞車而車頭
    失控之情節，惟其事後在偵審中始翻異前詞，供稱：因同向前方有一聯結車切入
    內車道致其緊急煞車云云，衡情，對此造成被告緊急煞車之關鍵事實，果係如被
    告事後所辯之上情，其豈有在案發之際，於警訊初供時不立予供陳辯明之理，況
    証人即國道公路警察局第五警察隊警員劉家和亦在原審中到庭証稱：被告在警訊
    初供時即供陳因前方有一部自小客車緊急煞車，被告才緊急轉向致發生本件車禍
    。被告主要是占用內線車道，發生緊急事故，緊急轉向才發生車禍，且在現場並
    無聽到如被告所稱之停在路肩之一名司機說，有另一部聯結車切入到內線車道才
    發生車禍等語，足見被告事後所辯，顯係卸責之詞不足採信。
二、按汽車行駛，駕駛人應注意車前狀況，並隨時採取必要之安全措施；又在高速公
    路，前後兩車間必須保持行車安全距離；汽車行駛於同向三車道路段，大型車應
    行駛於外側車道，道路交通安全規則第九十四條第三項及高速公路交通管制規則
    第六條、第八條第一項第二款分別定有明文，被告駕車自應注意上述道路交通安
    全規定，且依當時狀況，又非不能注意，竟疏不注意，以致肇禍，導致廖彩花、
    詹堂卉二人死亡，丁○○、甲○○及詹堂煌三人受有傷害，其顯有過失，至為灼
    然，且被告過失行為與被害人廖彩花、詹堂卉之死亡間，以及告訴人丁○○、甲○○、詹堂煌之受傷間，具有相當因果關係。而本件車禍經送請鑑定，亦認為「
    （一）乙○○駕駛半聯結車，行車前未盡檢查之責（此部分並未明檢查何一機
    件故障等，故應屬無意義之贅語），且違規行駛內側車道，未保持安全距離煞車
    失控侵入來車道衍生連環肇事，為肇事原因。（二）施有莊與丁○○各駕車無肇
    事因素」，有臺灣省高屏澎區車輛行車事故鑑定委員會鑑定意見書及臺灣省車輛
    行車事故覆議鑑定委員會函各一份附卷可按。另被告雖辯稱當時伊的外側車道有
    二部油罐車，伊要超車才行駛內側車道等情，惟並無証據可證明被告係因超車始
    行駛內側車道，而被告又確係行駛內側車道，因緊急煞車而肇事，故尚難採信被
    告所辯而為其有利之認定。綜上所述，本件事證明確，被告犯行足堪認定，應依
    法予以論科。
三、查被告係利通通運股份有限公司之司機，以駕駛貨櫃曳引聯結車為業，為從事駕
    駛業務之人，業據其自承在卷，其於執行業務中過失致人於死、傷，核其所為，
    係犯刑法第二百七十六條第二項之業務過失致死罪及同法第二百八十四條第二項
    業務過失傷害罪嫌。其一過失致二人死亡、致三人受傷之行為，觸犯數罪名，為
    想像競合犯，應從一重之業務過失致死罪論處。
四、原審予論罪科刑固非無見，惟原判決認被告係因同向前方有一部聯結車切入其行
    駛之內側車道以致緊急煞車而曳引車頭失控猛烈衝跨越分隔島，非僅與事實不符
    ，且苟如原判決所認定之係因有一聯結車忽然切入內側車道，則被告因而緊急煞
    車致車頭失控肇事，此種狀況應不能認係被告疏未保持安全距離所致（因外車之
    切入，當然使被告原保持之距離變成與該切入外車之距離，不能認係與前前車未
    保持安全距離），原判決一方面認被告車之前方有一不詳車號之聯結車切入內側
    車道，致其緊急煞車，一方面卻又認被告未保持隨時可煞停之安全距離，被告為
    有疏失，其認定事實尚有矛盾不合之處，另認定被告未善盡檢查之責，因煞車失
  靈後板台車無法煞車乙節，除未詳予明被告如何未善盡檢查之責，及與煞車失
    靈間有何因果關係外，亦無証據足以証明該聯結車確有機件故障而煞車失靈之事
    實，其認定事實尚有未洽。本件被告上訴意旨以前揭情詞為部分過失責任之辯解
    ，檢察官循告訴人請求提起上訴指摘原判決量刑太輕，雖均無足取，惟原判決既
    有前揭可議之處，自應由本院予撤銷改判。審酌被告以駕駛貨櫃曳引車為其業務
    ，本應就其駕駛車性、操控性迥異於一般小型車之大型聯結車在高速公路上行駛
    ，具較高危險性有所認識，而應負比駕駛一般車輛之人為高之注意義務，詎其駕
    駛如此大型聯結車輛，行駛在高速公路上竟未遵守行車規則，不僅違規行駛內側
    車道且未保持隨時可煞停之安全距離，以致因緊急煞車而肇事，造成本件之重大
    傷亡，過失情節難認輕，犯後坦承部分犯行及迄今尚未與告訴人達成和解，賠償
    損害之犯後態度等一切情狀，爰量處如主文第二項所示之刑，以示儆懲。
據上論結，應依刑事訴訟法第三百六十九條第一項前段、第三百六十四條、第二百九
十九條第一項前段、刑法第二百七十六條第二項、第二百八十四條第二項、第五十五
條，罰金罰鍰提高標準條例第一條前段，判決如主文。
本案經檢察官林應華到庭執行職務。
中    華    民    國     九十一     年       一       月      十六      日
                              臺灣高等法院高雄分院刑事第三庭
                                  審判長法官  周賢銳
                                        法官  謝宏宗
                                        法官  莊崑山
右正本證明與原本無異。
如不服本判決，應於判決送達後十日內向本院提出上訴狀，其未述理由者並應於提
出上訴狀後十日內向本院補提理由書（應附繕本)。
                                      書記官  邱麗莉
中    華    民    國     九十一     年       一       月       十八     日
附錄論罪科刑法條：刑法第二百七十六條第二項、第二百八十四條第二項。
中華民國刑法第二百七十六條
 (過失致死罪)
因過失致人於死者，處二年以下有期徒刑、拘役或二千元以下罰金。
從事業務之人，因業務上之過失犯前項之罪者，處五年以下有期徒刑或拘役，得併科
三千元以下罰金。
中華民國刑法第二百八十四條
 (過失傷害罪)
因過失傷害人者，處六月以下有期徒刑、拘役或五百元以下罰金，致重傷者，處一年
以下有期徒刑、拘役或五百元以下罰金。
從事業務之人，因業務上之過失傷害人者，處一年以下有期徒刑、拘役或一千元以下
罰金，致重傷者，處三年以下有期徒刑、拘役或二千元以下罰金。
                                                                        Ｋ
